【裁判字號】    91,訴易,106
【裁判日期】    920415
【裁判案由】    侵權行為損害賠償
【裁判全文】
臺灣高等法院民事判決  九十一年度訴易字第一０六號
    原      告  丁○○
                丙○○
    兼  共  同
    訴訟代理人  鄧豐敦
    被      告  乙○○
                甲○○
右當事人間因侵權行為損害賠償事件，本院判決如左︰
    主      文
被告應給付原告鄧豐敦新台幣壹萬零伍佰肆拾元，應給付原告丁○○新台幣壹萬伍仟
參佰肆拾元，應給付原告丙○○新台幣壹萬零伍佰捌拾元。
原告其餘之訴駁回。
訴訟費用由被告負擔拾分之壹，餘由原告負擔。
原告之假執行聲請駁回。
    事      實
甲、原告方面：
一、聲明：
(一)被告應給付原告鄧豐敦新臺幣（下同）二十三萬九千九百元，應給付原告丁○○
    二十二萬七千零八十元，應給付原告丙○○二十萬零五百八十元。
(二)願供擔保聲請宣告假執行。
二、陳述：
    被告於民國（下同）九十年十月八日晚上九時三十分、同年十月九日晚上十一時
    三十分，在基隆市○○街一九八巷六七號德厚宮前持鐵管、木棒打傷原告，經鈞
    院九十一年度上易字第一二三三號判決被告有罪在案。爰依侵權行為法律關係請
    求被告賠償後列損害：
    (一)原告鄧豐敦部分：在基隆長庚醫院治療，支出醫療費用五百四十元。在工廠
        擔任製造專員，負責輔導協力廠商，因傷三十二日無法工作（實際請特別休
        假一天），每日按一千二百六十元計算，損失三萬九千三百六十元。又被告
        之行為造成原告家人精神上有壓力，故請求精神上損害二十萬元。
    (二)原告丁○○部分：在基隆長庚醫院治療，支出醫療費用一千五百六十元。自
        營貨櫃車司機，因傷三十二日無法工作（實際休息三天），每日按一千二百
        六十元計算，損失二萬五千五百二十元。被告之行為造成原告家人精神上有
        壓力，故請求精神上損害二十萬元。
    (三)原告丙○○部分：在基隆長庚醫院治療，支出醫療費用五百八十元。又被告
        之行為造成原告家人精神上有壓力，故請求精神上損害二十萬元。
三、證據：提出
乙、被告方面：
一、聲明：駁回原告之訴。
二、陳述：被告乙○○原為鐵工，一天工資約一千多元，現在跑業務，每月薪資約一
    萬多元。被告甲○○為鐵工，一天工資二千五百元，每月平均工作二十三、四天
    。
丙、本院依職權調閱本院九十一年度上易字第一二三三號刑事卷宗。
    理      由
一、原告主張：被告於九十年十月八日晚上九時三十分、同年十月九日晚上十一時三
    十分，在基隆市○○街一九八巷六七號德厚宮前打傷原告等事實，業據原告提出
    醫療費用收據為證。且被告之傷害犯行，經台灣基隆地方法院檢察署檢察官九十
    年度偵字第四七六七號提起公訴，本院九十一年度上易字第一二三三號判決被告
    有罪確定，經本院調閱該刑事卷宗查核在案，堪信原告之主張為真正。從而原告
    主張被告應負侵權行為損害賠償責任，自非無據。
二、茲就原告請求之各項損害金說明如后：
(一)醫藥費部分：按不法侵害他人之身體者，對於被害人因此增加生活上之需要時，
    應負損害賠償責任，民法第一百九十三條第一項定有明文。查被告不法侵害原告
    之身體，致原告丁○○受有多處挫傷、頭部外傷、兩臂擦傷等傷害，致原告鄧豐
    敦受有右上眼瞼挫傷合併浮腫、瘀血、左手中指一．五公分撕裂傷、左腳拇趾挫
    傷等傷害，致原告丙○○受有左手掌撕裂傷二處約一公分、右膝擦傷、頭部鈍挫
    傷合併左側頭部壓痛等傷害，有診斷証明書附於上開刑事卷宗可稽。又原告主張
    渠等在基隆長庚醫院接受治療，原告鄧豐敦支出醫療費用五百四十元，原告丁○
    ○支出醫療費用一千五百六十元，原告丙○○支出醫療費用五百八十元等事實，
    有上開收據為憑，並為被告所不爭執，堪信為真正。各該醫療費用既為被告不法
    侵害原告之身體，致原告因而增加生活上之需要，原告請求被告賠償渠等因支出
    各該醫療費用所受損害，為有理由，應予准許。
(二)慰撫金部分：按不法侵害他人之身體者，被害人雖非財產上之損害，亦得請求賠
    償相當之金額，民法第一百九十五條第一項前段定有明文。且核給慰撫金之標準
    ，非不可斟酌雙方身分、資力與加害程度及其他各種情形，核定相當之數額，最
    高法院五十一年台上字第二二三號判例意旨可資參照。查原告所受皮肉之傷，客
    觀上足以導致其精神受到若干痛楚。惟上開診斷証明書記載原告僅於九十年十月
    十日就診，顯示傷勢尚非嚴重，不致妨害原告之活動能力。至原告之家人受到精
    神上壓力，不能作為認定原告所受精神上損害之依據。再斟酌被告乙○○陳稱其
    原為鐵工，一天工資約一千多元，現在跑業務，每月薪資約一萬多元等語，及被
    告甲○○陳稱其為鐵工，一天工資二千五百元，每月平均工作二十三、四天等語
    。本院認原告所受精神上之損害，各以一萬元計算為適當。從而原告請求被告賠
    償慰撫金各在一萬元範圍內，為有理由，應予准許。超過部分之請求為無理由，
    應予駁回。
(三)減少勞動能力之損害：按不法侵害他人之身體者，對於被害人因此減少勞動能力
    ，應負損害賠償責任，民法第一百九十三條第一項定有明文。經查：
１、原告鄧豐敦主張：伊在工廠擔任製造專員，負責輔導協力廠商，因傷三十二日無
    法工作，損失工資三萬九千三百六十元云云。然揆諸原告鄧豐敦之傷勢，實難遽
    行認定足以影響其從事上開性質之工作。且原告鄧豐敦嗣後坦承僅請特別休假一
    天，可見其未因受傷而減損薪資收入。故原告鄧豐敦請求被告賠償工資損失，顯
    然無據，不應准許。
２、原告丁○○主張：伊為自營貨櫃車司機，工作日之工資為一千二百六十元等語，
    業據其提出扣繳憑單為證，堪信為真正。又揆諸原告丁○○之傷勢，非無可能影
    響其從事上開性質之工作，然應不致長達三十二日期間無法工作，而以原告丁○
    ○嗣後坦承休息三天為合理。故原告丁○○請求被告賠償減少勞動能力之損害在
    三千七百八十元範圍內，為有理由，應予准許。超過部分之請求為無理由，應予
    駁回。
三、按對於現時不法之侵害，為防衛自己或他人之權利所為之行為，不負損害賠償之
    責，民法第一百四十九條前段定有明文。又按損害之發生或擴大，被害人與有過
    失者，法院得減輕賠償金額或免除之，民法第二百十七條第一項亦定有明文。查
    上開刑事判決認定兩造因口角，進而各別基於傷害之故意而互毆，均受有傷害，
    不發生與有過失問題。又被告未能證明原告先行侵害，無主張正當防衛之餘地。
    故本院無從依前揭規定，減輕、免除或阻卻被告之損害賠償責任。
四、綜上，原告鄧豐敦請求被告賠償在一萬零五百四十元範圍內，原告丁○○請求被
    告賠償在一萬五千三百四十元範圍內，原告丙○○請求被告賠償在一萬零五百八
    十元範圍內，為有理由，應予准許。逾此所為請求，為無理由，應予駁回。
五、本件訴訟標的金額未逾一百五十萬元，依民事訴訟法第四百六十六條規定，為不
    得上訴第三審之事件，一經本院判決，即告確定，故原告聲請宣告假執行為無必
    要，應併予駁回。
六、結論：原告之訴為一部有理由，一部無理由，依民事訴訟法第七十九條但書、第
    八十五條第一項前段，判決如主文。
中      華      民      國    九十二    年      四      月      十五    日
                                民事第二庭
                                    審判長法  官  許  正  順
                                          法  官  黃  嘉  烈
                                          法  官  翁  昭  蓉
右正本係照原本作成。
不得上訴。
中      華      民      國    九十二    年      四      月     十六     日
                                          書記官  吳  美  貞


司法院資訊處製作；財團法人民間司法改革基金會備份。
